臺灣臺南地方法院民事裁定　九十一年度財管字第二號
　　聲　請　人　甲○
　　代　理　人　許世律師
右聲請人聲請選任失蹤人乙○○財產管理人事件，本院裁定如左：
    主      文
選任丙○○（民國二十六年十二月十二日生，住台南縣永康市○○街一五０號）為失
蹤人乙○○之財產管理人。
程序費用由聲請人負擔。
    理      由
一、本件聲請意旨略以：
（一）按失蹤人失蹤後，未受死亡宣告前，其財產之管理，依非訟事件法之規定；又
      關於失蹤人之財產管理事件，由其住所地之法院管轄；又失蹤人未置財產管理
      人者，其財產管理人依一定親屬身分關係中選任之，民法第十條、非訟事件法
      第四十八條、第四十九條第一項各款分別定有明文。失蹤人乙○○住所設於台
      南縣新化鎮，爰以鈞院為管轄法院，合先敘明。
（二）失蹤人乙○○生於明治四十五年一月十一日，設籍於台南州新化郡崙子頂百九
      番地，自十三歲起即大正十三年十月六日先後於台南州新化郡新化街崙子頂百
      三十五番地之黃清亮、大正十四年五月一日於台南州新化街崙子頂二百五十一
      番地之余壯、昭和七年十一月二日於台南州新化郡新化街崙子頂百十三番地之
      余江包、昭和十二年八月十二日於高雄州鳳山郡鳳山街赤山字赤山新庄子五十
      五番地之郭日、昭和十三年七月二日於台南州新化郡新化街崙子頂百十三番地
      之余江包等處，受僱維生，有戶籍謄本可稽，旋又於昭和十四年八月十二日寄
      留於高雄州岡山郡阿蓮社阿蓮八百五十二番地之朱天送處，及最後於昭和十六
      年八月二十五日寄留在高雄州鳳山郡鳳山街鳳山字火房口二十七番地之余鎮邦
      處，嗣後即行方不明，乙○○在余鎮邦戶內既未繼續登載，亦無出余鎮邦戶內
      之登載，而不知去向。
（三）緣失蹤人乙○○於前開受僱於聲請人父余江包期間之昭和十四年（民國二十八
      年）間，將其所有坐落新化郡新化街崙子頂一０五番地所有權出賣移轉予聲請
      人之父余江包，並經台南地方法院新化出張所（即分院）於同年四月十日受理
      移轉所有權登記事項完畢，惟光復後地政機關於民國三十六年五月十五日仍以
      乙○○為上開土地（現為台南縣新化鎮○○○段第五五六地號，以下簡稱系爭
      土地）所有權人名義為土地總登記。
（四）聲請人之父余江包於民國六十一年三月一日死亡，其生前即將系爭土地分配泵
      分予聲請人，並交予聲請人佔有使用至今，故聲請人即有訴請失蹤人乙○○協
      同辦理名義更正或所有權移轉登記事宜。惟乙○○已失蹤，乙○○之父余刪、
      母余謝令、姐林余止，分別於日據時期大正四年一月三十一日、大正五年十二
      月十八日及民國五十五年七月三十日死亡；而林余止之繼承人林除、林萬春、
      林老傳、林菊子、林、林玉鳳亦分別於昭和六年五月十一日、民國八十四年
      九月十三日、民國七十八年七月二十九日、昭和十九年五月十三日、民國八十
      一年十二月六日、民國五十六年八月二十四日死亡，準此失蹤人乙○○最近親
      屬中僅姪媳丙○○尚生存，丙○○現年六十六歲，居住於台南縣永康市○○街
      一五０號，故聲請人聲請選任丙○○為失蹤人乙○○之財產管理人，管理坐落
      台南縣之系爭土地，應較符訴訟經濟原則等語。
二、按「失蹤人失蹤後，未受死亡宣告前，其財產之管理，依非訟事件法之規定。」
    民法第十條定有明文，依同法第八條之立法理由：「僅按失蹤云者，離去其住所
    或居所，經過一定年限，生死不分明之謂也。」是此所謂失蹤人，尚非泛指該人
    離去住所，不知其行蹤之謂，尚須符合「經過一定年限」、「生死不明」之要件
    始可，即所謂失蹤人者，除應有離去住所或居所，經過一定年限之要件外，更要
    有客觀發生之事實而有生死成謎之要件。次按失蹤人失蹤後，未受死亡宣告前，
    其財產之管理，依非訟事件法之規定，又失蹤人不能依前項規定定財產管理人時
    ，法院依利害關係人之聲請，得就其財產之管理，以裁定命為必要之處分，或為
    選任財產管理人，民法第十條、非訟事件法第四十九條第二項分別定有明文。
三、經查，聲請人主張其父余江包向失蹤人購買系爭土地，已向日據時期之台南地方
    法院新化出張所辦理移轉所有權登記，惟台灣光復後，地政機關於民國三十六年
    五月十五日仍以失蹤人乙○○為所有權人為土地總登記等情，業據提出保證書、
    余江包戶籍謄本、土地登記簿謄本各一紙為據。又乙○○於日據時期設籍於台南
    州新化郡新化街崙子頂百九番地，嗣後輾轉寄留於黃清亮、余壯、余江包、郭日
    、朱天送、余鎮邦等處，最後於昭和十六年八月二十五日寄留在高雄州鳳山郡鳳
    山街鳳山字火房口二十七番地之余鎮邦處，嗣後即下落不明，其戶籍無遷出或死
    亡登記，在余鎮邦戶內既未繼續登載，亦無出余鎮邦戶內之登載，此有乙○○、
    郭日、余江包、朱天送、余鎮邦之戶籍謄本在卷可證。按系爭土地歷經台灣光復
    之土地總登記、土地重測等，已經多次土地登記，乙○○或乙○○之繼承人皆未
    有人出面辦理相關登記，且無法查出其行蹤，核與民法第八條立法理由所指「經
    過一定年限，生死不分明。」之情事相當，堪信乙○○現已行方不明，是聲請人
    主張乙○○失蹤及其為利害關係人等情，堪信為真實。再者，乙○○未置財產管
    理人，又無符合非訟事件法第四十九條第一項所列舉之失蹤人財產管理人，則聲
    請人依同法第二項規定，請求本院為失蹤人乙○○選任財產管理人，核無不合，
    應予准許。爰選任失蹤人乙○○現僅存之親屬丙○○為失蹤人乙○○之財產管理
    人。
四、依非訟事件法第八條第二項、民事訴訟法第七十八條，裁定如主文。
中　　　華　　　民　　　國　　九十一　　年　　　十　　　月　　二十八　　日
                                臺灣臺南地方法院家事法庭
~B法　　　官　張麗娟
右為正本係照原本作成
如對本裁定抗告須於裁定送達後十日內向本院提出抗告狀
中　　　華　　　民　　　國　　九十一　　年　　　十　　　月　　二十八　　日
~B法院書記官　陳南山
